臺灣高雄地方法院刑事判決　　　　　　　96年度訴字第3579號
公　訴　人　臺灣高雄地方法院檢察署檢察官
被　　　告　甲○○
上列被告因違反野生動物保育法等案件，經檢察官提起公訴（96
年度偵字第14839 號），被告於準備程序中就被訴事實為有罪之
陳述，經告知簡式審判程序之旨及於聽取當事人之意見後，本院
合議庭裁定由受命法官獨任進行簡式審判程序，判決如下：
    主  文
甲○○違反未具族群量逾越環境容許量之條件使用電氣之方法，
獵捕保育類野生動物之規定，處有期徒刑捌月。緩刑參年。緩刑
期內付保護管束。扣案之電器設備壹組（含電瓶壹台、網籃壹個
、變壓器壹組、高壓線圈壹個），沒收之。
    事  實
一、甲○○明知高身鏟頜魚（學名Varicorhinus alticorpus ，
    俗稱高身魚）係經中央主管機關行政院農業委員會（下稱
    農委會）公告列為瀕臨絕種之保育類野生動物，其族群量未
    逾越環境容許量，未經主管機關農委會、高雄縣政府之許可
    ，不得獵捕。其非基於學術研究、教育或試驗研究之目的，
    復未經主管機關許可，於民國96年5 月17日17時30分許，攜
    帶其所有獵捕魚類工具電氣設備1 組（含電瓶1 台、網籃1
    個、變壓器1 組、高壓線圈1 個），至高雄縣六龜鄉○○○
    ○○段公共水域，以上開電氣設備獵捕保育類野生動物高身
    鏟頜魚3 隻及非屬保育類野生動物之蝦子10隻、溪哥18隻等
    水產動物。嗣於同日18時30分許，為警在上開河床查獲，並
    扣得保育類野生動物高身鏟頜魚3 隻及非屬保育類野生動物
    之蝦子10隻、溪哥18隻及上開電氣設備1 組（含電瓶1 臺、
    網籃1 個、變壓器1 組、高壓線圈1 個）。
二、案經高雄縣政府警察局六龜分局報請台灣高雄地方法院檢察
    署檢察官偵查起訴。
    理 由
一、本件被告甲○○所犯違反野生動物保育法第41條第1 項第1
    款、第3 款之未具族群量逾越環境容許量之條件使用電氣之
    方法，獵捕保育類野生動物罪，係死刑、無期徒刑、最輕本
    刑為三年以上有期徒刑以外之罪，其於準備程序就前揭被訴
    事實為有罪之陳述，本院認無不得或不宜改依簡式審判程序
    進行之處，爰依刑事訴訟法第273 條之1 第1 項、第284 條
    之1 ，裁定本件由受命法官獨任進行簡式審判程序，合先敘
    明。
二、上揭事實，業據被告甲○○於警詢（警卷第3 至4 頁）、偵
    訊（96偵14839 卷第13頁、第20至21頁）及本院審判時（96
    年10月15日審判筆錄）坦承不諱，核與證人吳寶琛於警偵訊
    （警卷第6 至7 頁、96偵14839 卷第13至14頁）、證人劉興
    隆警偵訊（第9 至10頁、96偵14839 卷第13至14頁）、證人
    即六龜鄉公所農業課巡溪員徐博宗警偵訊（警卷第12頁、96
    偵14839 卷第18至19頁）及證人即查獲員警盧冠誌偵訊（96
    偵14839 卷第31頁）之證述內容相符，復有贓物認領保管單
    （警卷第13頁）、高雄縣政府六龜鄉公所委託書（警卷第14
    頁）、照片6 幀（警卷第14至16頁）、現場圖（警卷第17頁
    ）、扣押物品目錄表（警卷第18頁）、扣押筆錄（警卷第19
    至21頁）、高身鏟頜魚圖說（96偵14839 卷第22、27頁）在
    卷可稽，事證明確，被告犯行，堪以認定，應依法論科。
三、核被告所為，係違反野生動物保育法第18條第1 項第1 款、
    第19條第3 款之規定而涉有同法第41條第1 項第1 款、第3
    款之未具族群量逾越環境容許量之條件，以使用電氣之方法
    獵捕保育類野生動物罪，以及違反漁業法第48條第1 項第3
    款之使用電氣採捕水產動物之規定，而涉有同法第60條第1
    項之使用電氣採捕水產動物罪。而被告之行為兼具野生動物
    保育法第41條第1 項多款情形，因獵捕之行為祇有1 個，仍
    只成立1 罪，並無刑法第55條之適用（最高法院92年度臺上
    字第6402號判決參照）。又被告上開以使用電氣之方法獵捕
    保育類野生動物及水產動物之行為，同時觸犯上開2 罪名，
    為想像競合犯，應依刑法第55條之規定，從一重之未具族群
    量逾越環境容許量之條件，以使用電氣之方法獵捕保育類野
    生動物罪處斷。爰審酌被告無視法律禁止規定，為圖私利而
    以電氣方式非法捕魚，不分成魚、幼魚盡數獵捕，破壞水產
    資源，危害生態保育，惟念及捕獲之保育類動物高身鏟頜魚
    僅3 隻，情節尚屬輕微，且事後坦認犯行，犯罪後態度尚可
    等一切情狀，量處如主文所示之刑。又被告未曾受有期徒刑
    以上刑之宣告，有台灣高等法院被告前案紀錄表附卷可參，
    經此偵、審程序當知所警惕，而無再犯之虞，並為緩刑3 年
    之宣告，以勵自新。另依刑法第93條第1 項規定，宣告在緩
    刑期內付保護管束，俾能由觀護人予以適當督促，並發揮緩
    刑制度之立意及避免短期自由刑執行所肇致之弊端，以期符
    合本件緩刑之目的。
四、至於扣案之電氣設備1 組（含電瓶1 台、網籃1 個、變壓器
    1 組、高壓線圈1 個），為被告所有，且係供本件犯罪所用
    之獵具，業據被告供明在卷，應依野生動物保育法第52條之
    規定宣告沒收。至本件犯罪所捕魚獲業經發還高雄縣六龜鄉
    公所具領保管，毋庸宣告沒收或追徵其價額，附此敘明。
五、依刑事訴訟法第273 條之1 第1 項、第284 條之1 、第299
    條第1 項，野生動物保育法第41條第1 項第1 款、第3 款、
    第52條，漁業法第60條第1 項，刑法第11條前段、第55條、
    第74條第1 項第1 款、第93條第1 項，判決如主文。
本件經檢察官陳俊秀到庭執行職務。
中　　華　　民　　國　　96　　年　　10　　月　　29　　日
                  刑事第八庭    法　官  曾仁勇
以上正本證明與原本無異。
如不服本判決應於收受本判決後10日內向本院提出上訴書狀，並
應敘述具體理由，如未敘述上訴理由者，應於上訴期間屆滿後20
日內補提理由書狀於本院（均須按他造當事人之人數附繕本）「
切勿逕送上級法院」。
中　　華　　民　　國　　96　　年　　10　　月　　29　　日
                                書記官  王治華
附錄本判決論罪之法條：
野生動物保育法第41條
有下列情形之一，處 6 月以上 5 年以下有期徒刑，得併科新臺
幣 20 萬元以上 100 萬元以下罰金：
一、未具第 18 條第 1 項第 1 款之條件，獵捕、宰殺保育類野
    生動物者。
二、違反第 18 條第 1 項第 2 款規定，未經中央主管機關許可
    ，獵捕、宰殺保育類野生動物者。
三、違反第 19 條第 1 項規定，使用禁止之方式，獵捕、宰殺保
    育類野生動物者。
於劃定之野生動物保護區內，犯前項之罪者，加重其刑至三分之
一。
第 1 項之未遂犯罰之。
